臺灣雲林地方法院刑事判決　　　　　　　100年度訴字第882號
公　訴　人　臺灣雲林地方法院檢察署檢察官
被　　　告　周順良
上列被告因違反電信法等案件，經檢察官提起公訴（100 年度偵
字第4780號），被告於準備程序中對被訴之事實為有罪之陳述，
經法官告知簡式審判程序意旨，並聽取當事人之意見後，經本院
合議庭裁定由受命法官獨任行簡式審判程序，判決如下：
    主    文
周順良犯侵入住宅竊盜罪，處有期徒刑參月，如易科罰金，以新
臺幣壹仟元折算壹日；又犯電信法第五十六條第一項之盜用電信
設備通信罪，處有期徒刑貳月，如易科罰金，以新臺幣壹仟元折
算壹日；又犯侵入住宅竊盜罪，處有期徒刑參月，如易科罰金，
以新臺幣壹仟元折算壹日。應執行有期徒刑陸月，如易科罰金，
以新臺幣壹仟元折算壹日。緩刑貳年。
    事實及理由
一、犯罪事實：
(一)、周順良基於意圖為自己不法之所有之犯意，於民國100 年3
    月下旬某日18時許，趁其鄰居劉家万外出之際，前往劉家万
    位於雲林縣大埤鄉吉田村浮潭43號住處，見劉家万大門未關
    進入該住處（侵入住宅部分未據告訴），徒手竊取劉家万所
    有之NOKIA 品牌手機（序號000000000000000 號）1 支，得
    手後據為己有，而劉家万誤以手機遺失僅將門號停話。
(二)、周順良復於100 年8 月9 日14時許，趁劉家万外出之際，重
    施故技，進入劉家万上開住處（侵入住宅部分未據告訴），
    徒手竊取劉家万所有之LG品牌手機（含SIM 卡，門號000000
    0000號）1 支，得手後據為己有。
(三)、周順良於竊取劉家万所有之LG品牌手機後，基於意圖為自己
    不法之利益，盜用他人電信設備通信之接續犯意，自100 年
    8 月10日10時54分起至同年月26日10時15分止，以前開竊得
    之LG品牌手機（含SIM 卡，門號0000000000號）1 支，接續
    撥打電話約100 餘通，以此無線方式盜用他人電信設備通信
    ，並詐得免付通信費用之不法利益共計新臺幣（下同）2,61
    5 元。經警調閱失竊手機序號，於100 年9 月15日13時20分
    ，在周順良位於雲林縣大埤鄉吉田村11鄰浮潭4 之1 號住處
    ，扣得遭竊之NOKIA 品牌手機1 支，至LG品牌手機（含SIM
    卡，門號0000000000號）1 支則已遭丟棄。
二、認定犯罪事實所憑之證據及理由
(一)、本案被告周順良所犯之罪，係死刑、無期徒刑、最輕本刑為
    3 年以上有期徒刑以外之罪，其於準備程序就前揭被訴事實
    為有罪之陳述，經受命法官告知簡式審判程序之旨，並聽取
    其與公訴人之意見後，本院合議庭裁定，依刑事訴訟法第27
    3 條之1 規定，由受命法官獨任進行簡式審判程序，是本案
    之證據調查，依刑事訴訟法第273 條之2 規定，不受同法第
    159 條第1 項、第161 條之2 、第161 條之3 、第163 條之
    1 及第164 條至第170 條規定之限制，合先敘明。
(二)、被告對上開犯罪事實，業於本院審理坦承不諱，亦經被害人
    劉家万指述明確，復有搜索、扣押筆錄、贓物認領保管單及
    現場照片在卷可稽，並有中華電信股份有限公司0000000000
    號電話通話明細報表各1 份足資佐證。是以被告任意性之自
    白與事實相合，應可採信。本案事證明確，被告犯行洵堪認
    定，應依法論科。
三、論罪科刑之理由
(一)、按本罪構成要件所稱以有線、無線或其他電磁方式，盜接或
    盜用他人電信設備通信者，並不限於以盜拷他人行動電話之
    序號、內碼等資料於自己之手機內，為盜用之唯一方式，其
    他諸如：利用他人住宅內之有線電話，盜打他人電話為通信
    行為；或在住宅外之電話接線箱內，盜接他人之有線電話線
    路，以自己之電話機盜打他人電話為通信行為；或意圖為自
    己不法之所有，竊取他人之行動電話手機，進而為盜打通信
    之行為；或僅以使用竊盜之意思，擅取他人之行動電話手機
    為盜打通信之行為等，不一而足，皆成立本罪（最高法院90
    年度臺上字第877 號判決意旨參照）。又按電信法第56條第
    1 項之罪，以意圖為自己或第三人不法之利益，使用有線、
    無線或其他電磁方式，盜接或盜用他人電信通信設備為要件
    ，該罪之處罰詐得免繳電信通信費用之不法利益規定，係以
    行為人意圖為自己或第三人不法之利益，為其主觀之犯罪構
    成要件，乃刑法詐欺得利罪之特別法，依特別法優於普通法
    之原則，自毋庸再論以刑法詐欺得利罪（最高法院88年度台
    非字第43號判決意旨參照）。核被告所為，就犯罪事實(一)、
    (二)均係犯刑法第321 條第1 項第1 款之侵入住宅竊盜罪。就
    犯罪事實(三)所為，係犯電信法第56條第1 項之以無線方式，
    盜用他人電信設備通信罪。被告以被害人劉家万上開行動電
    話撥打近百餘通電話，而盜用他人電信設備通信之犯行，主
    觀上係基於單一犯意，客觀上亦均僅侵害一個法益，且係於
    密切接近之時地接連實施，各盜用他人電信設備通信之行為
    之獨立性極為薄弱，在刑法評價上，以視為數個舉動之接續
    施行，合為包括之一行為予以評價，較為合理，是應屬接續
    犯，應以一以無線方式盜用他人電信設備通信罪論處。被告
    所犯上述各罪，犯意各別，行為各自獨立，應分論併罰。
(二)、按有無刑法第59條酌減其刑之適用，應就被告犯罪行為時之
    情狀為觀察。又刑法第59條與第57條兩條適用上固有區別，
    惟其所謂「犯罪之情狀」與「一切情狀」，非有截然不同之
    領域，故適用第59條酌量減輕其刑時，並不排除第57條所列
    舉10款事由之審酌，而第59條與第57條之適用，同屬審判人
    員自由裁量之職權範圍（參見最高法院99年度臺上字第6420
    號判決意旨）。本院審酌被告有輕度智障，此有被告殘障手
    冊影本在卷為參，又被告僅受過國民小學之教育，此有被告
    全戶戶籍附卷可按，堪認被告智識程度甚低，雖被告自承知
    道行為之錯誤等語（見本院卷第20頁反面），但囿於被告智
    識程度確實有限，亦難期待被告對於他人財產權之尊重如常
    人一般。至被告行竊手機之目的，其供承爸爸不讓我打電話
    ，要打電話聯繫其老婆等語在卷，此亦與被害人劉家万陳述
    被告家中情形大致相合（見本院卷第20頁），蓋被告本身並
    無固定收入，且有輕度智障，是其父親可能為避免被告胡亂
    撥打電話造成金錢上浪費才加以禁止，而由卷內之臺灣高等
    法院被告前案紀錄表以觀，被告過往皆未有刑事前案紀錄，
    素行良好，被告雖在智識上較常人弱勢，然可信係一安分守
    己之人，而被告之所以甘冒刑典，乃因被告之外籍配偶分別
    在100 年3 月間及8 月間有離家舉動，以被告自身之情況，
    要能有一交往對象已屬不易，被告能尋得其配偶結褵、進入
    婚姻，過程上勢必比常人情況艱辛，被告和其配偶育有2 子
    ，當其配偶離家之際，被告深怕其配偶會遠離家庭，復以被
    告之父親有禁止被告撥打電話，被告為能和其配偶取得聯繫
    ，才會出此下策竊取他人手機作為聯絡之工具，在動機上並
    非起於貪念，只是在被告有限之智識下，其所尋找可解決斯
    時聯絡上迫切需求之方法矣。另被告已和被害人達成和解，
    業經被害人陳述在卷，被告有將盜打電話及弄丟手機之損失
    悉數賠償，可認被害人獲有一定彌補，被告之犯罪手段亦屬
    平和，未肇生其餘損害，佐以被告並非大奸大惡之徒，而刑
    罰除制裁功能外，對於犯罪行為人而言，毋寧更存在教育、
    感化之目的，期使誤入歧途而有心遷善改過者，能知所錯誤
    而深切反省，並期犯罪行為人能早日回歸家庭及社會，從而
    本院斟酌上開各情，認其犯罪情狀顯有可資憫恕之處，就被
    告所犯侵入住宅竊盜之犯行，如科以加重竊盜之法定最低度
    刑有期徒刑6 月，仍嫌過重，刑罰效果與所侵犯之他人財產
    法益相較，顯見情輕法重乙節，故應依刑法第59條之規定，
    酌減其刑，復衡酌上開各情，就被告各次犯行量處如主文所
    示之刑，並定應執行之刑，同時諭知易科罰金之標準。
(三)、本案被告前未曾因故意犯罪受有期徒刑以上刑之宣告，有卷
    附臺灣高等法院被告前案紀錄表可參，被告在歷經此次偵審
    後，日後應不至於有再犯之虞，本院認上開宣告之刑，以暫
    不執行為適當，爰對被告宣告緩刑2 年，以啟自新。
(四)、末按電信法第60條規定：「犯第56條至第58條之罪者，其電
    信器材，不問屬於犯人與否，沒收之。」此為絕對義務沒收
    主義之規定，即凡觸犯電信法第56條至第58條之罪者，其電
    信器材，除證明已滅失者外，「不問屬於犯人與否」，有無
    查扣，固均應予以沒收之。惟法律特別規定：「不問屬於犯
    人與否，均沒收銷燬之」或「不問屬於犯人與否，沒收之」
    者，則以違禁物或與犯罪有關之某種物品，因於社會公安較
    具危險性，或為避免因不屬於犯罪行為人所有之物仍須發還
    ，致使該供犯罪之物流通於外，繼續被使用於犯罪，有礙法
    律成效，俾免貽害社會及防止再犯而為特別之規定，屬於刑
    止一身原則之例外。然此項例外規定，考諸立法者所欲規範
    之目的，在於該非屬犯罪行為人所有之物，除本身即為犯罪
    工具外，並無合法之用途，故而規定「不問屬於犯人與否，
    沒收之」。倘其所謂沒收物原屬被害人所有，但為犯罪行為
    人因犯罪而取得或變易獲得被害人合法使用之物，則該物得
    否「不問屬於犯人與否」為沒收，自仍應視被害人與非法利
    用該物有無直接關連性以為判斷，方符合目的性之解釋，自
    非得不問上開規定之立法目的，徒從文義為解釋，概認凡屬
    犯罪行為人因供犯罪而取得原屬被害人合法所有之物，亦均
    在「不問屬於犯人與否」應沒收之列，而恝置被害人得主張
    法律上之權利於不顧，形成國家在無任何正當理由之情況下
    ，得以無限制地剝奪或限制被害人合法之財產權。是電信法
    第60條雖未有如洗錢防制法第12條第1 項「犯第9 條之罪者
    ，其因犯罪所得財物或財產上利益，除應發還被害人或第三
    人者外，不問屬於犯人與否，沒收之」之規定，依上說明，
    該條之適用，自應排除犯罪行為人取得原屬被害人所有而用
    以犯罪之電信器材，始合乎法意，並兼及公益與私益間之均
    衡維護（最高法院96年度臺非字第73號判決意旨參照）。是
    以原屬被害人合法使用之LG品牌手機（含SIM 卡，門號0000
    000000號）1 支，係遭被告竊取盜打，而被害人與本案被告
    之犯罪本身並不具有任何關連性，而該LG品牌手機（含SIM
    卡，門號0000000000號）1 支經被告自承已遭丟棄，但仍未
    有證據足以證明滅失，但依上開判決意旨說明，自應認無適
    用上開規定逕就原屬被害人合法所有之物宣告沒收之餘地，
    併此指明。
四、應適用之法律
(一)、刑事訴訟法第273 條之1 第1 項、第299 條第1 項前段。
(二)、電信法第56條第1項。
(三)、刑法第11條前段、第321 條第1 項第1 款、第59條、第41條
    第1 項、第51條第5 款、第74條第1 項第1 款。
本案經檢察官楊順淑到庭執行職務。
中    華    民    國  100     年    10    月    31    日
                  刑事第七庭  法  官  王子榮
以上正本證明與原本無異。
如不服本判決應於收受送達後10日內向本院提出上訴書狀，並應
敘述具體理由；其未敘述上訴理由者，應於上訴期間屆滿後20日
內向本院補提理由書（均須按他造當事人之人數附繕本）「切勿
逕送上級法院」。
                              書記官  陳俊偉
中    華    民    國   100    年    10    月    31    日
附錄本判決論罪科刑法條全文：
中華民國刑法第321條
犯竊盜罪而有下列情形之一者，處 6 月以上、5 年以下有期徒
刑，得併科新臺幣 10 萬元以下罰金：
一、侵入住宅或有人居住之建築物、船艦或隱匿其內而犯之者。
二、毀越門扇、牆垣或其他安全設備而犯之者。
三、攜帶兇器而犯之者。
四、結夥三人以上而犯之者。
五、乘火災、水災或其他災害之際而犯之者。
六、在車站、埠頭、航空站或其他供水、陸、空公眾運輸之舟、
    車、航空機內而犯之者。
前項之未遂犯罰之。
電信法第56條第1項
意圖為自己或第三人不法之利益，以有線、無線或其他電磁方式
，盜接或盜用他人電信設備通信者，處5 年以下有期徒刑，得併
科新臺幣150 萬元以下罰金。